【裁判字號】    99,簡上,126
【裁判日期】    990818
【裁判案由】    詐欺
【裁判全文】
臺灣臺南地方法院刑事判決             99年度簡上字第126號
上  訴  人
即  被  告  丙○○
上列上訴人即被告因詐欺案件，不服本院中華民國九十九年三月
十二日以九十九年度簡字第四七二號所為第一審簡易判決處刑（
聲請簡易判決處刑案號：臺灣臺南地方法院檢察署九十八年度偵
字第一○二五五號），提起上訴，本院管轄之第二審合議庭判決
如下：
    主  文
上訴駁回。
丙○○緩刑貳年，緩刑期間付保護管束，並應向指定之政府機關
、政府機構、行政法人、社區或其他符合公益目的之機構或團體
，提供壹佰貳拾小時之義務勞務。
    事  實
一、丙○○前因恐嚇取財及幫助恐嚇取財罪，分別經臺灣臺南地
    方法院於民國九十七年五月二十日以九十七年簡字第一四七
    五號判決判處有期徒刑三月及臺灣嘉義地方法院於九十七年
    三月二十四日以九十七年度嘉簡字第三二二號判決判處有期
    徒刑四月，減為有期徒刑二月確定，嗣並經臺灣臺南地方法
    院定應執行有期徒刑五月，於九十八年二月二十七日縮刑期
    滿執行完畢（本案未構成累犯）。詎其猶不知悔改，明知將
    自己之行動電話門號ＳＩＭ卡提供他人使用，將可能遭詐欺
    集團利用作為犯罪工具，竟基於幫助該人或其轉手之人實施
    詐欺取財犯罪之不確定故意，看報紙刊登之廣告，打電話給
    真實姓名、年籍不詳之人，並於九十七年七月二十六日約在
    台灣大哥大門市部外面見面後，載其至和信公司門市部，並
    拿出新臺幣（下同）一千元，讓丙○○在向和信電訊股份有
    限公司（下稱和信公司）申辦行動電話門號0000000
    000號後，並在和信電訊門市，以新臺幣（下同）三百元
    售予該真實姓名年籍不詳之人使用，任由該人或其所屬集團
    人士為詐欺取財犯行時，作為詐騙聯絡工具使用，任由他人
    藉以遂行詐欺取財犯罪。嗣前揭詐騙集團成員基於意圖為自
    己不法所有之犯意，於九十七年九月二十三日至同年月二十
    五日間，以「跳板」技術，利用廣晶體科技股份有限公司、
    有方資訊股份有限公司等多家公司電腦網路ＩＰ位址，向如
    附表所示之特約商店長柏科技有限公司、非常網科技有限公
    司、紅陽科技－儷仁國際等多家公司）以網路刷卡之方式，
    輸入乙○○所有之萬泰商業銀行信用卡（卡號000000
    000000** **）資料作為付款方式，佯裝乙○○人消
    費，向如附表所示之特約商店購買合計三萬四千四百十元之
    遊戲之商品，並留下上開門號做為接收簡訊之手機號碼，致
    如附表所示之特約商店均誤認是持卡人本人或經其同意刷卡
    ，而向萬泰商業銀行請款，萬泰商業銀行亦誤認係持卡人本
    人消費，而如數墊付消費款項，並分別依約辦理出貨，嗣乙
    ○○經萬泰商業銀行通知，發覺有異而申請止付，並通知如
    附表所示之特約商店，始知受騙。
二、案經臺北市政府警察局松山分局報告臺灣臺北地方法院檢察
    署呈請臺灣高等法院檢察署檢察長核轉臺灣臺南地方法院檢
    察署檢察官聲請簡易判決處刑。
    理  由
壹、程序事項：
    按現行刑事訴訟法為保障被告之反對詰問權，排除具有虛偽
    危險性之傳聞證據，以求實體真實之發見，於該法第一百五
    十九條第一項明定被告以外之人於審判外之言詞或書面陳述
    ，除法律有規定者外，不得作為證據。而刑事訴訟法第一百
    五十九條之一至第一百五十九條之四為傳聞法則之例外規定
    ，被告以外之人於審判外之陳述，雖不符前四條之規定，但
    經當事人於審判程序同意作為證據，法院審酌該言詞陳述或
    書面陳述作成時之情況，認為適當者，亦得為證據；當事人
    、代理人或辯護人於法院調查證據時，知有第一百五十九條
    第一項不得為證據之情形，而未於言詞辯論終結前聲明異議
    者，視為有前項之同意，刑事訴訟法第一百五十九條之五定
    有明文。本件公訴人提出之供述證據，業據上訴人即被告於
    準備程序時同意有證據能力，迄至言詞辯論終結前，亦未主
    張有刑事訴訟法第一百五十九條第一項不得為證據之情形，
    及經本院審酌後，認上開證據，均無不適當之情形，應認均
    有證據能力，合先說明。
貳、實體事項：
一、被告於本院審理時矢口否認犯行，辯稱：其於九十七年七月
    二十六日販售和信電訊之手機門號後，害怕手機門號被犯罪
    集團所用，於是在九十七年八月五日左右，至各個門市部辦
    理手機門號掛失，以上之手機門號都已在九十七年八月五日
    左右，同時辦理掛失停用。而被害人乙○○因信用卡資料外
    漏，而被盜刷信用卡，且法律又沒有規定手機不可以買賣，
    若其知道會被拿去犯罪所用，怎麼可能會去賣手機號碼云云
    。
二、惟查：
（一）、被告於本院審理時，供稱：「我於九十七年七月二十六
        日申辦和信電訊股份有限公司的行動電話行動電話門號
        0000000000號，在同一天我就在西門路與民
        生路交叉口的和信電訊股份有限公司門市部外面以新臺
        幣三百元賣給一個年籍不詳的成年男子。」，「（你既
        然已經因為出售金融帳戶而被法院判過刑，自當知道以
        自己身分所申辦的帳戶及門號應當自行保管，為何還要
        將申辦的和信電訊股份有限公司行動電話門號0000
        000000號以新臺幣三百元出售給不認識的人？）
        因為當時身上沒有錢，為了要吃飯，所以才去辦門號出
        售給別人。」，「（你當時如何聯繫收購門號的人？）
        我是看報紙廣告，然後我打電話給對方，對方就約我在
        台灣大哥大門市部外面見面，他先拿新臺幣四百五十元
        給我去門市部辦理門號易付卡，出來之後我就將門號賣
        給他。之後對方又載我去遠傳及和信電訊股份有限公司
        門市部，他拿一千元給我讓我辦門號易付卡，然後我就
        將辦好的遠傳及和信門號都賣給他。每個門號賣三百元
        。」等語（見本院卷第三三頁至第三四頁），經核與其
        偵查中所述相符（見偵一卷第七三頁）足證被告確有看
        報紙刊登之廣告，打電話給真實姓名、年籍不詳之人，
        並於九十七年七月二十六日約在台灣大哥大門市部外面
        後，載其至和信公司門市部，並拿出一千元，讓丙○○
        在向和信公司申辦行動電話門號0000000000
        號，而和信公司亦經前開通訊行核發門號：00000
        00000號行動電話通信晶片卡一片等情，並有輕鬆
        打客戶資料卡之申請書一份在卷可稽（見偵一卷第二一
        頁至第二四頁），此部分事實應堪認定。
（二）、又該姓名、年籍不詳之人於取得被告申辦之前揭行動電
        話ＳＩＭ卡後，交由其他成員基於意圖為自己不法所有
        之犯意，於九十七年九月二十三日至同年月二十五日間
        ，以「跳板」技術，利用廣晶體科技股份有限公司、有
        方資訊股份有限公司等多家公司電腦網路ＩＰ位址，向
        如附表所示之特約商店長柏科技有限公司、非常網科技
        有限公司、紅陽科技－儷仁國際等多家公司）以網路刷
        卡之方式，輸入乙○○所有之萬泰商業銀行信用卡（卡
        號000000000000****）資料作為付款方式
        ，佯裝乙○○人消費，向如附表所示之特約商店購買合
        計三萬四千四百十元之遊戲之商品，並留下上開門號做
        為接收簡訊之手機號碼，致如附表所示之特約商店均誤
        認是持卡人本人或經其同意刷卡，而向萬泰商業銀行請
        款，萬泰商業銀行亦誤認係持卡人本人消費，而如數墊
        付消費款項，並分別依約辦理出貨等節，業經被害人乙
        ○○於警詢中證述明確（見偵一卷第三頁至第四頁），
        並有萬泰銀行之刷卡紀錄（見偵一卷第七頁）、臺灣固
        網公司及中華電信公司回覆ＩＰ位址資料（見偵一卷第
        二七頁、第三七頁）及長柏公司提供之盜刷者資料及購
        物流程之基本資料在卷可稽（見偵一卷第八頁至第十一
        頁及第三十頁），並有通聯查詢單足佐（見偵一卷第十
        六頁），則此部分事實亦堪認定。
（三）、又邇來詐騙集團經常透過電話與被害人聯繫行騙之新聞
        ，業經媒體廣為報導，政府亦大力宣導民眾接獲詐財或
        恐嚇電話之因應之道，且申請行動電話門號並無特殊限
        制，任何人只需提出國民身分證及駕駛執照、健保卡等
        證件即得以自己名義申請門號使用，此為眾所週知之事
        實，則依一般人之社會生活經驗，若係供日常通訊使用
        之行動電話門號，原可自行向電信公司申請，而無向他
        人借用或收購門號之必要，苟見他人不以自己名義申請
        門號，反而徵求不特定人之行動電話門號使用，衡情當
        知其等取得之行動電話門號乃被利用從事與財產有關之
        犯罪，供掩飾不法犯行，避免犯罪行為人曝光以逃避執
        法人員查緝，被告對前述情形應知之甚詳，故依現今申
        辦行動電話之常態，若個人有申辦行動電話之需要，由
        申辦者自行向通訊行或行動電話公司申辦即可，本無須
        透過他人辦妥後，再賣給他人。況且，被告既已與該人
        親至通訊行，該人卻捨自行申辦之便利，而不自行申辦
        ，反而竟交由被告以其名義辦理，已顯然違背常情，且
        參酌被告自承係看報紙始與姓名、年籍不詳之人聯絡，
        足見被告與該人【並非熟稔】，然卻將其所申辦之行動
        電話賣予該人，則行動電話之功用，無非提供使用者聯
        絡他人所用，使用行動電話需支付費用，且將留下相關
        聯絡記錄，如用以不法，司法偵查機關將可循相關紀錄
        追緝使用者之刑責。是除彼此具有相當密切而信賴之關
        係者，罕有將所申辦之行動電話交付予他人使用而未加
        聞問之情況。故觀諸被告前開交付行動電話之過程與其
        對該人之真實姓名、年籍等資料均無所悉等情況，客觀
        上綜合以觀，堪信被告於交付行動電話予該人時，其已
        可預見其於取得行動電話之晶片卡時，極可能交由詐騙
        集團不法詐騙他人，在主觀上已有幫助詐欺取財之不確
        定故意，彰彰甚明。
（四）、被告於本院審理時固辯稱：法律又沒有規定手機不可以
        買賣，若其知道會被拿去犯罪所用，怎麼可能會去賣手
        機號碼云云。然查：一般人民要申請行動電話，無非係
        供自己所用（否則為何要申請？），既為自己所用始申
        請該行動電話，並不會將其申請所用之行動電話，交給
        完全無任何關係之人，何以本案被告甫於申請完畢、取
        得開通後之行動電話後，隨即將之交予其完全不認識之
        人，此舉顯違常情，此觀諸被告與該姓名、年籍不詳之
        人並不認識，是透過【報紙刊登廣告之方式】而來即可
        知悉。故被告何以要大費周章，透過報告刊登廣告後，
        由該姓名、年籍不詳之人先拿一千元給被告辦門號易付
        卡後，再由被告以三百元將開通之行動電話賣給該人？
        被告不僅無法周延地說明，益證被告於申辦完成前開行
        動電話後，隨即將該行動電話交給該人，使其取得該行
        動電話之支配持有關係，甚為明灼，從而，被告在客觀
        上既於申辦成功後，隨即將其所申辦行動電話之支配持
        有關係移由完全不認識之人，此一行為佐以前開被害人
        確遭詐騙集團以此一行動電話詐騙金錢，足以「助益」
        詐騙集團更易於詐騙他人而不被發現，可證被告提供其
        行動電話給該姓名、年籍不詳之人之行為，評價上顯為
        幫助詐欺取財，使詐騙集團更易於實行其詐騙被害人之
        行為，殆無疑義。
（五）、再者，被告辯稱其於九十七年七月二十六日販售和信電
        訊之手機門號後，害怕手機門號被犯罪集團所用，於是
        在九十七年八月五日左右，至各個門市部辦理手機門號
        掛失，以上之手機門號都已在九十七年八月五日左右，
        同時辦理掛失停用云云，然本件行動電話門號0000
        000000號自始均無停話紀錄（見偵一卷第十六頁
        ），被告所辯已與客觀事實不符，難認可採。況且，被
        告前曾有販賣帳戶之前科，分別經本院於九十七年五月
        二十日以九十七年簡字第一四七五號判決判處有期徒刑
        三月及臺灣嘉義地方法院於九十七年三月二十四日以九
        十七年度嘉簡字第三二二號判決判處有期徒刑四月，減
        為有期徒刑二月確定，嗣並經臺灣臺南地方法院定應執
        行有期徒刑五月，於九十八年二月二十七日縮刑期滿執
        行完畢（本案未構成累犯），有被告前科紀錄表在卷足
        參，且被告於偵查中自承：「因為我之前曾因金融帳戶
        遭他人使用犯罪被判刑入獄，所以會擔心」等語（見偵
        二卷第七四頁），足證被告於販賣行動電話之際，確知
        會遭他人使用於犯罪甚明。
（六）、綜上各情相互酌參，被告既可預見不詳姓名、年籍之人
        取得其行動電話後，可能用以不法，而該人事後確將該
        行動電話供所屬詐騙集團持以詐騙本案被害人得手，是
        被告出賣行動電話之舉，自屬幫助詐欺取財之行為。是
        被告幫助詐欺取財犯行明確，堪以認定，應依法論科。
三、本件被告基於幫助之犯意，提供電話門號予詐騙集團成員使
    用，該詐騙集團意圖為自己不法之所有，以詐術使被害人陷
    於錯誤，而匯款至他人之帳戶，惟並無相當證據證明被告有
    參與詐欺犯行之構成要件行為，是核被告所為，係犯刑法第
    三十條第一項前段、同法第三百三十九條第一項之幫助詐欺
    罪。又被告係以幫助他人犯罪之意思而參與犯罪構成要件以
    外之行為，為詐欺取財罪之幫助犯，依刑法第三十條第二項
    之規定，按正犯之刑度，減輕其刑。
四、原審以事證明確，認被告所為，係犯刑法第三十條第一項、
    第三百三十九條第一項之幫助詐欺取財罪，及被告丙○○前
    已有販售帳戶幫助恐嚇取財之案件，甫經嘉義地方法院於九
    十七年三月二十四日判處有期徒刑四月減為二月，亦明知將
    門號提供他人使用，將可能遭詐騙集團利用作為犯罪工具，
    猶於同年七月間再申請多支行動電話門號提供予犯罪集團使
    用，其惡性重大，又被告之行為既助長他人犯罪，增加政府
    查緝困難，危害交易秩序與社會治安，且造成本案被害人之
    財產損失總計達三萬四千四百十元，暨其犯後原仍矢口否認
    犯行，經偵查單位調閱其申辦行動電話相關資料後始坦承犯
    行等一切情狀，量處被告有期徒刑五月，諭以如易科罰金，
    以一千元折算一日，核其認事用法均無違誤，量刑亦甚妥適
    ，被告上訴意旨仍執陳詞，否認犯罪，指摘原判決不當，為
    無理由，應予駁回。
五、被告於本院審理中雖否認犯行，難認犯後態度良好，惟念被
    告於本院表示願賠償被害人損失，經與被害人達成和解，有
    本院調解筆錄一紙可稽，本院審酌上情，認被告確有彌補所
    犯之誠意，惡性並非重大，經此偵、審及科刑教訓，應知所
    警惕，原審所宣告之刑以暫不執行為適當，惟為督促被告自
    此謹慎言行，認應附加一定條件為宜，爰依刑法第七十四條
    第一項第一款、第二項第五款之規定，併予諭知緩刑二年，
    並命應向指定之政府機關、政府機構、行政法人、社區或其
    他符合公益目的之機構或團體提供一百二十小時之義務勞務
    ，同時依刑法第九十三條第一項第二款規定，諭知緩刑期內
    交付保護管束，以啟自新。
據上論斷，應依刑事訴訟法第四百五十五條之一第一項、第三項
、第三百七十三條、第三百六十八條，刑法第七十四條第一項第
一款、第二項第五款、第九十三條第一項第二款，判決如主文。
本案經檢察官甲○○到庭執行職務。
中    華    民    國    99    年    8     月    18    日
                刑事第十三庭    審判長法  官  張銘晃
                                      法  官  徐文瑞
                                      法  官  黃翰義
以上正本證明與原本無異。
不得上訴。
                                      書記官  謝文心
中    華    民    國    99    年    8     月    19    日
附表：
┌──┬──────┬──────┬─────┐
│編號│日期        │特約商店    │盜刷金額  │
├──┼──────┼──────┼─────┤
│1   │97年9月23日 │長柏公司    │    4,990 │
├──┼──────┼──────┼─────┤
│2   │97年9月23日 │長柏公司    │    4,990 │
├──┼──────┼──────┼─────┤
│3   │97年9月24日 │長柏公司    │    4,990 │
├──┼──────┼──────┼─────┤
│4   │97年9月24日 │長柏公司    │      490 │
├──┼──────┼──────┼─────┤
│5   │97年9月24日 │長柏公司    │      490 │
├──┼──────┼──────┼─────┤
│6   │97年9月24日 │長柏公司    │      490 │
├──┼──────┼──────┼─────┤
│7   │97年9月24日 │長柏公司    │    4,990 │
├──┼──────┼──────┼─────┤
│8   │97年9月25日 │長柏公司    │    4,990 │
├──┼──────┼──────┼─────┤
│9   │97年9月25日 │長柏公司    │    4,990 │
├──┼──────┼──────┼─────┤
│10  │97年9月25日 │非常網科技股│      300 │
│    │            │份有限公司  │          │
├──┼──────┼──────┼─────┤
│11  │97年9月26日 │非常網科技股│      300 │
│    │            │份有限公司  │          │
├──┼──────┼──────┼─────┤
│12  │97年9月27日 │非常網科技股│      300 │
│    │            │份有限公司  │          │
├──┼──────┼──────┼─────┤
│13  │97年9月28日 │財團法人臺灣│      100 │
│    │            │兒童暨家扶基│          │
│    │            │金          │          │
├──┼──────┼──────┼─────┤
│14  │97年9月28日 │紅陽科技、儷│    2,000 │
│    │            │仁國際      │          │
├──┼──────┼──────┼─────┤
│合計│            │            │   34,410 │
│    │            │            │          │
└──┴──────┴──────┴─────┘

司法院資訊處製作；財團法人民間司法改革基金會備份。
